【裁判字號】    99,抗,25
【裁判日期】    990125
【裁判案由】    假扣押
【裁判全文】
臺灣高等法院高雄分院民事裁定            99年度抗字第25號
抗  告  人  廣達成有限公司
法定代理人  甲○○
上列抗告人因與相對人愛光有限公司間假扣押事件，對於民國98
年11月16日臺灣高雄地方法院98年度裁全字第5468號所為裁定提
起抗告，本院裁定如下：
    主  文
抗告駁回。
抗告訴訟費用由抗告人負擔。
    理  由
一、抗告意旨略以：相對人固以保全對伊之貨款債權為由，向原
    法院聲請對伊為假扣押，惟伊於民國98年3 月承包長庚醫院
    麥寮分院消防弱電配線管路工程，該下游工程由訴外人何錦
    祚承包，係何錦祚私自向相對人購買工程材料，且該材料亦
    為何錦祚所僱請之員工簽收，並非伊所購買。又伊係依何錦
    祚之指示將應給付之工程款匯入其子何杰恩帳戶，並未蓄意
    脫產。至相對人所提出之統一發票，係相對人向伊諉稱稅務
    查帳所需而開立，且何錦祚誆稱會支付伊5%發票稅金，伊實
    未向相對人購買工程材料；又伊先後匯款予相對人共新台幣
    （下稱）20萬元，係因相對人為處理其母喪事及因何錦祚積
    欠其貨款而向伊求助所給付，並非購買工程材料之貨款；另
    相對人持有伊匯款予何杰恩之匯款單，則係相對人請求伊提
    供，以作為對何錦祚提出告訴之依據，均不足為聲請假扣押
    之釋明。況何錦祚逃逸後，曾以信函表示確有積欠相對人貨
    款，是相對人自應向何錦祚請求付款，尚不得向伊請求，其
    向伊聲請假扣押尚屬無據。原裁定准許相對人之聲請，即有
    違誤，爰請求廢棄原裁定等語。
二、按債權人就金錢請求或得易為金錢請求之請求，欲保全強制
    執行者，得聲請假扣押；假扣押，非有日後不能強制執行或
    甚難執行之虞者，不得為之；請求及假扣押之原因，應釋明
    之；前項釋明如有不足，而債權人陳明願供擔保或法院認為
    適當者，法院得定相當之擔保，命供擔保後為假扣押，民事
    訴訟法第522 條第1 項、第523 條、第526 條第1 項、第2
    項定有明文。又聲請假扣押固應就其請求釋明之，惟債權人
    之本案債權是否確實存在，於保全程序法院不得為實體上之
    審認，僅為形式上審查；而所謂假扣押之原因，依同法第
    523 條第1 項規定，係指日後有不能強制執行或甚難執行之
    虞或應在外國為強制執行之情形，如債務人浪費財產，增加
    負擔，或就其財產為不利益之處分，將成為無資力之狀態，
    或將移住遠地、逃匿無蹤、隱匿財產等是（最高法院93年度
    台抗字第323 號、94年度台抗字第463 裁定意旨參照）。
三、經查，相對人主張抗告人於98年間向其購買工程材料，僅給
    付貨款20萬元，餘款未依約給付，現尚積欠780,632 元，惟
    相對人竟電匯513 萬餘元至不明人士何杰恩帳戶，顯有將財
    產移轉而為脫產之事實，相對人欲訴請抗告人給付前開款項
    ，為保全將來強制執行，願供擔保以代釋明，請求裁定准予
    假扣押等情，業據其提出統一發票4 紙、應收帳款明細表及
    存摺明細、匯款回條9 紙為證。是其已就請求及假扣押之原
    因以為釋明，其釋明雖尚有未足，惟相對人既陳明願供擔保
    ，以補其釋明之不足，揆諸上開說明，其聲請於法並無不合
    ，應予准許。
四、抗告人雖抗辯係其下游工程承攬人何錦祚向相對人購買工程
    材料，而非抗告人所購買，相對人所提出之統一發票，係相
    對人向伊諉稱稅務查帳所需而開立，其先後交付抗告人共20
    萬元，係抗告人以其他因素向抗告人求助而匯款，並非貨款
    ，其匯款予何杰恩，係依何錦祚之指示將應給付之工程款匯
    入其子何杰恩帳戶云云，並提出送貨單8 紙、連署證明書1
    紙、郵局存證信函、刑事告訴狀各1 份、何錦祚信函1 紙為
    據。惟該送貨單所載收貨人為抗告人，送貨單所載簽收人則
    無從認定與抗告人無關；連署證明書係工地現場人員連署證
    明何錦祚未完成工程，卻捲款逃逸等事實，並無說明本件工
    程材料係何人所訂購，且相對人亦未簽名；而郵局存證信函
    、刑事告訴狀均為抗告人所書立，尚難為抗告人有利之證據
    ；另何錦祚之信函雖有「你哥自4 月～8/7 共差我422,000
    元，請幫我處理愛光貨款」一語，然未明確表明係以何人名
    義向相對人所購買，無法遽認抗告人並非買受人。是抗告人
    所提證據自形式上觀之，未能推翻相對人所為之釋明，要無
    可取。至兩造間是否確有買賣關係存在，乃屬實體問題，應
    由本案訴訟解決，非本件保全程序所得審究，抗告人據以對
    原裁定聲明不服，並無理由。
五、綜上所述，相對人業已就請求及假扣押之原因釋明，並陳明
    願供擔保，以補釋明之不足。原法院酌定擔保金額，准為假
    扣押之裁定，並無違誤，抗告意旨求予廢棄，為無理由，應
    予駁回。
據上論結，本件抗告為無理由，依民事訴訟法第495 條之1 第1
項、第449 條第1 項、第95條、第78條，裁定如主文。
中    華    民    國    99    年    1     月    25    日
                            民事第五庭
                                審判長法官  蔡明宛
                                法      官  曾錦昌
                                法      官  魏式璧
以上正本證明與原本無異。
本裁定不得再抗告。
中    華    民    國    99    年    1     月    25    日
                                書  記  官  林佳蓉

司法院資訊處製作；財團法人民間司法改革基金會備份。
